臺灣高雄地方法院刑事判決　　　　　　 109年度交易字第51號
公　訴　人　臺灣高雄地方檢察署檢察官
被　　　告　黃偉雄


選任辯護人　林樹根律師
上列被告因過失傷害案件，經檢察官提起公訴（109年度偵字第9
037 號），本院判決如下：
    主  文
黃偉雄無罪。
    事實及理由
一、公訴意旨略以：被告黃偉雄於民國109 年1 月7 日16時35分
    許，騎乘車牌號碼000-000 號輕型機車沿高雄市鼓山區鼓山
    三路由南往北方向行駛，行經該路段與銀川路口，欲右轉銀
    川街時，本應注意遵守交通號誌之指示，而依當時之情狀，
    並無不能注意之情事，竟疏未注意及此，貿然紅燈右轉，適
    有同向行駛之告訴人王鐘羚騎乘車牌號碼000-0000號普通重
    型機車，亦同時紅燈右轉，雙方因而發生擦撞，致告訴人人
    車倒地，並受有胸壁撞傷合併左側第四及第七肋骨骨折、左
    手及左腿撞挫傷合併開放性傷口等傷害。因認被告涉犯刑法
    第284 條前段之過失傷害罪嫌等語。
二、按犯罪事實應依證據認定之，無證據不得認定犯罪事實，刑
    事訴訟法第154 條第2 項定有明文。又認定犯罪事實所憑之
    證據，雖不以直接證據為限，間接證據亦包括在內；然而無
    論係直接或間接證據，其為訴訟上之證明，須於通常一般之
    人均不致有所懷疑，而得確信其為真實之程度者，始得據為
    有罪之認定，倘其證明尚未達到此一程度，而有合理性之懷
    疑存在時，即難為有罪之認定（最高法院76年台上字第4982
    號刑事判決意旨參照）。而刑事訴訟法第161 條第1 項亦規
    定，檢察官就被告犯罪事實，應負舉證責任，並指出證明之
    方法，是檢察官對於起訴之犯罪事實，應負提出證據及說服
    之實質舉證責任，倘其所提出之證據，不足為被告有罪之積
    極證明，或其指出證明之方法，無從說服法院以形成被告有
    罪之心證，基於無罪推定之原則，自應為被告無罪判決之諭
    知（最高法院92年度台上字第128 號刑事判決參照）。
三、公訴意旨認被告涉犯上述罪嫌，無非係以被告之供述、告訴
    人之證述、林政鋒骨外科診所（下稱林政鋒診所）109 年3
    月24日診斷證明書、高雄市政府警察局鼓山分局道路交通事
    故現場圖、道路交通事故調查報告表㈠、㈡-1、肇事現場及
    車輛受損照片，為其主要論據。訊據被告固坦承有於上開時
    間騎乘機車行經前開事故地點，惟堅詞否認有何過失傷害犯
    行，辯稱：我沒有擦撞到告訴人的機車，告訴人是自摔倒地
    ，且當時我沒看到告訴人受傷等語。被告之辯護人則以：告
    訴人就兩車碰撞之位置，供述前後不一，是兩車有無發生擦
    撞已非無疑，再告訴人雖提出診斷證明書為據，然告訴人於
    本案事發前曾發生他次交通事故，且本件事故發生後不久之
    林政鋒診所病歷資料，並未記載告訴人有何擦挫傷及骨折傷
    勢，況依該診所及高雄榮民總醫院（下稱高雄榮總）之函文
    ，均無法認定告訴人所受傷害與本件交通事故有關，難認告
    訴人確實因本件車禍事故而受有起訴書所載之傷害結果等語
    ，為被告辯護。經查：
  ㈠被告與告訴人於上開時間均騎乘機車途經前開事故路口，且
    於該路口紅燈右轉時，告訴人因故人車倒地等情，業經被告
    供明在卷（見偵卷第7 至9 、64頁、審交易卷第33、91頁、
    本院卷第62頁），核與證人即告訴人於警詢、偵查及審判中
    所述大致相符（見偵卷第11至13、64頁、本院卷第204 至21
    2 頁），並有上開道路交通事故現場圖、道路交通事故調查
    報告表㈠、㈡-1、肇事現場及車輛受損照片等件在卷可稽（
    見偵卷第21至25、35至39頁），是此部分事實堪以認定。
  ㈡再就本件事故發生情節，告訴人於警詢中證稱：我於上開時
    間騎車行經事故路口時，車身左後方遭被告駕駛的車輛碰撞
    等語（見偵卷第11至12頁）。於偵查中結證：我於上開時、
    地騎乘機車要紅燈右轉時遭同向之被告擦撞等語（見偵卷第
    64頁）。後於本院審理中又改稱：當時剛起步我就遭被告從
    後方撞倒，我當下沒有回頭看哪邊被撞，也不確定車身的哪
    個位置被撞，但我感覺是右邊被撞到等語（見本院卷第204
    至206 頁）。經核告訴人就其機車遭被告撞擊位置所為之供
    述前後不符，已難令人盡信，況被告所駕機車倘有擦撞告訴
    人之機車後方，衡情告訴人機車之車身後方理應有碰撞痕跡
    存在，然告訴人於審判中卻證稱其所騎機車後方並無擦痕等
    語（見本院卷第205 至206 頁），亦與常情未盡相符，是被
    告有無於上開時、地與告訴人發生碰撞一情，實屬有疑。至
    被告雖於案發約7 日後之109 年1 月14日製作道路交通事故
    談話紀錄表時自承其右側車身與告訴人左側車身發生碰撞等
    語（見偵卷第31頁），然告訴人指證之內容既有上述瑕疵，
    且參諸起訴書所列舉之其他證據亦不足以補強被告此部分之
    供述，自難僅憑被告曾於警製道路交通事故談話紀錄表坦認
    與告訴人發生碰撞等節，遽認被告確與告訴人發生擦撞。
  ㈢又關於告訴人有無因本件事故而受有上開傷害乙情，檢察官
    雖提出上開診斷證明書為憑，告訴人並於審理中證稱：我因
    本件車禍而受有診斷證明書所載傷勢，其中左手及左腿撞挫
    傷合併開放性傷口為本次車禍之新傷；而胸壁撞挫傷合併左
    側第四及第七肋骨骨折則是之前受傷復原後，因本次車禍再
    次受傷，且是經林政鋒診所轉診至高雄榮總才發現的等語（
    見本院卷第206 至211 頁），惟觀諸告訴人於本件事故發生
    後在林政鋒診所歷次就醫之病歷資料，其內均未見告訴人受
    有左手及左腿撞挫傷合併開放性傷口之記載，且告訴人自事
    故發生日之109 年1 月7 日起即在該診所陸續就醫，卻遲至
    109 年1 月22日始經該診所診斷受有胸壁挫傷、1 根肋骨閉
    鎖性骨折之傷勢（見本院卷第127 至150-1 頁），則上開診
    斷證明書所載傷害結果是否確為本件車禍所致，已有可疑。
    再者，告訴人固於109 年1 月14日接受電腦斷層影像檢查，
    而經高雄榮總診斷有左胸肋骨骨折之傷勢，但該次檢查早已
    於108 年12月24日排定，顯非經林政鋒診所於案發後轉診而
    來，且經本院函詢林政鋒診所及高雄榮總後，林政鋒診所回
    覆略以：「於109 年3 月24日開立之診斷證明書是告訴人於
    108 年5 月4 日發生之交通事故」等語，而高雄榮總則函覆
    ：「病患至本院骨科門診主訴為下背痛及下肢坐骨神經症狀
    ，而下肢及下背症狀難以認定是否為新傷害，也因為病患至
    門診時，未針對肋骨骨折處作為主訴，無相關之身體檢查，
    無法單由電腦斷層影像檢查判斷骨折所發生的時間。」等語
    ，有林政鋒診所110 年5 月26日回文及高雄榮總110 年6 月
    8 日高總管字第1103402198號函暨所附病歷資料存卷可參（
    見本院卷第247 、251 至262 頁），益徵告訴人所受上開傷
    害與本件交通事故之關聯性，殊非無疑。另告訴人雖曾於道
    路交通事故談話紀錄表表示有受傷、自行就醫等節，但該談
    話紀錄表係於案發約1 週後之109 年1 月14日所製作（見偵
    卷第27至29頁），本不能單憑此節反推告訴人於109 年1 月
    7 日即因本件事故受有傷害，且告訴人於審理中自陳：109
    年1 月7 日當晚發現手抬不起來即至林政鋒診所就醫等語（
    見本院卷第206 、320 頁），但查林政鋒診所當日病歷卻僅
    明載告訴人有腰痛、鵝足肌腱炎或滑囊炎等疾患（見本院卷
    第127 頁），故縱認胸壁撞挫傷合併左側第四及第七肋骨骨
    折為舊傷復發或加劇，也無積極證據足認與本件事故有關。
    準此，本於罪疑唯輕原則，難認上開診斷證明書所載之傷害
    結果與本案交通事故間有何相當因果關係存在。
四、綜上所述，檢察官所舉之證據，並未達通常一般人不致有所
    懷疑，而得以確信其為真實之程度，自難僅憑前揭證據，而
    為不利被告之認定。此外，本件復查無其他確切證據足以證
    明被告有公訴意旨所指之過失傷害犯行，基於無罪推定之原
    則，自應為被告無罪判決之諭知。
據上論斷，應依刑事訴訟法第301 條第1 項，判決如主文。
本案經檢察官黃昭翰提起公訴，檢察官陳俊秀到庭執行職務。
中    華    民    國   110    年    10    月    21    日
                  刑事第八庭    審判長法  官  林英奇
 
                                      法  官  陳鑕靂
 
                                      法  官  黃傳堯
以上正本證明與原本無異。
如不服本判決應於收受判決後20日內向本院提出上訴書狀，並應
敘述具體理由。其未敘述上訴理由者，應於上訴期間屆滿後20日
內向本院補提理由書(均須按他造當事人之人數附繕本)「切勿逕
送上級法院」。
如因疫情而遲誤不變期間，得向法院聲請回復原狀。
中    華    民    國   110    年    10    月    25    日
                                      書記官  黃振羽